【裁判字號】    97,交聲,57
【裁判日期】    970519
【裁判案由】    違反道路交通管理處罰條例聲明異議
【裁判全文】
臺灣苗栗地方法院交通事件裁定          97年度交聲字第57號
原處分機關  交通部公路總局新竹區監理所苗栗監理站
異  議  人
即受處分人  乙○○
上列異議人因違反道路交通管理處罰條例案件，對於交通部公路
總局新竹區監理所苗栗監理站97年3 月24日所為之竹監苗字第裁
54-E00000000號處分（原舉發案號：竹市警交字第E00000000 號
），聲明異議，本院裁定如下：
    主  文
原處分撤銷。
乙○○汽車駕駛人，在公共汽車招呼站十公尺內臨時停車，處罰
鍰新臺幣陸佰元。
    理  由
一、原處分機關略以：本件受處分人乙○○於民國97年1 月5 日
    16時20分許，駕駛車號5P－166 號營業用小客車，在新竹市
    ○○路21號公車招呼站前，違規攬客載運客人，妨害交通秩
    序，為新竹市警察局交通隊員警以受處分人有違反道路交通
    管理處罰條例第38條第1 項規定之行為，依法舉發，嗣受處
    分人未於應到案日期前到案，經原處分機關函請舉發機關調
    查結果，仍認受處分人有上開違規行為，於97年3 月24日裁
    處受處分人2 千1 百元罰鍰，並依同條例第63條第1 項第1
    款記違規點數1點。
二、異議意旨略以：我於違規時間在新竹市○○路合作金庫前暫
    停，人無下車開單，交通法規無此一條，拖吊車一樣人在車
    上，不能拖吊，只能令其離開，是計程車同業霸佔地盤，專
    對苗栗縣計程車開單，應是計程車同業報案出勤等語。
三、按法院受理有關交通事件，準用刑事訴訟法之規定，道路交
    通管理處罰條例第89條前段定有明文。次按犯罪事實應依證
    據認定之，無證據不得認定犯罪事實，刑事訴訟法第154 條
    第2 項定有明文。至認定犯罪事實所憑之證據，雖不以直接
    證據為限，間接證據亦包括在內，然而無論直接或間接證據
    ，其為訴訟上之證明，須於通常一般之人均不致有所懷疑，
    而得確信其為真實之程度者，始得據為有罪之認定，倘其證
    明尚未達到此一程度，而有合理之懷疑存在時，事實審法院
    復已就其心證上理由予以闡述，敘明其如何無從為有罪之確
    信，因而為無罪之判決，尚不得任意指為違法，最高法院76
    年臺上字第4986號判例意旨足以參照。申言之，上揭法規及
    判例意旨所揭示之無罪推定及證據裁判原則，於法院審理違
    反道路交通管理處罰條例之聲明異議案件時，應予準用。準
    此，法院審理交通違規聲明異議案件，僅於當事人主張及舉
    證範圍內進行調查證據，其經法定程序調查證據之結果，認
    已足以證明違規事實者，始得為違規之認定；若原處分機關
    所為之證明，於通常一般人仍有合理之懷疑存在，尚未達於
    可確信其真實之程度者，在該合理懷疑尚未剔除前，自不能
    為有違規事實存在之認定。
四、本院查：
（一）按計程車駕駛人駕駛計程車時，如停車上客，不遵守主管
      機關之規定，而道路交通管理處罰條例第2 章各條又無處
      罰規定者，處新臺幣900 元以上1800元以下罰鍰；汽車駕
      駛人，於鐵路、公路車站或其他交通頻繁處所，違規攬客
      營運，妨害交通秩序者，處新臺幣1500元以上3000元以下
      罰鍰，道路交通管理處罰條例第38條第1 項前段、第60條
      第2 項第4 款定有明文。惟所謂「違規停車上客」，係指
      行為人確有在交通牌示禁止臨時攬客之區域內違規攬客；
      而所謂「違規攬客營運」，應以行為人具有積極招攬客人
      之行為為限，例如開窗戶招呼、鳴喇叭提醒、開後座車門
      延攬，甚至下車邀請等，始足當之，如僅係消極停車等待
      之不作為，尚難認係攬客營運。是道路交通管理處罰條例
      第38條第1 項所規範對象，係汽車駕駛人違規攬客之行為
      ，此觀該條以「違規攬客」為要件自明，故須有直接或間
      接證據證明汽車駕駛人違規攬客之事實始得依此條規定裁
      罰。
（二）依證人即開單警員甲○○於本院調查時證稱：「（如何發
      現及取締過程？）當日依照編排勤務在火車站前交通整理
      ，之前交通整理取締所有的違規，我在他的前面趕時，我
      吹哨子，可是異議人都不理我，通常我們取締之前都有哨
      子，他們都會離開，那是客運站、公車的停車處所，他影
      響大眾捷運乘客上下車的安全，我就依規定取締，而異議
      人車輛就停在站牌旁邊，但是他車子沒有停在計程車停車
      格內。」等語，是其取締過程中並無目睹異議人攬客之行
      為。又異議人於本院訊問時供稱：「（當時你有無在攬客
      ？）沒有，那邊有五個停車格（計程車停車格），我是停
      在格子外面，可是別的車子馬上會走，我只是暫停一下，
      馬上可以補上去。我暫停的目的希望進到格子裡，有客人
      會來搭車。」等語，可見異議人停在該處之目的僅係為等
      待空停車格，而非攬客。又卷內照片亦僅能證明異議人有
      臨時停車於該處之事實，而無法證明異議人有攬客行為，
      則本件異議人是否有攬客之行為，尚有疑義，依首揭判例
      意旨，自應為有利異議人之認定，即異議人並未有攬客之
      行為，從而本件處分即有違法之處，自應予以撤銷。
五、按汽車駕駛人，臨時停車有下列情形之一者，處新臺幣300
    元以上600 元以下罰鍰：... 二、在交岔路口、公共汽車招
    呼站10公尺內或消防車出、入口5 公尺內臨時停車，同條例
    第55條第2 款定有明文。本條之立法意旨在於保持大型公車
    停車之空間，以維持乘客上下車之安全性，因此縱無紅實線
    或禁止停車等警告標誌之設置，亦不礙其禁止臨時停車之規
    定。查：
（一）本件雖非道路交通管理處罰條例第38條第1 項所欲規範對
      象，然本件違規事實仍觸犯同條例第55條第2 款禁止臨時
      停車之規定。蓋依同條例第55條規定：「汽車駕駛人，臨
      時停車有下列情形之一者，處新臺幣300 元以上600 元以
      下罰鍰：... 二、在交岔路口、公共汽車招呼站10公尺內
      或消防車出、入口5 公尺內臨時停車。」公共汽車招呼站
      10公尺內均係禁止臨時停車之處，而所謂臨時停車，依同
      條例第3 條第9 款規定，係「指車輛因上、下人、客，裝
      卸物品，其引擎未熄火，停止時間未滿3 分鐘，保持立即
      行駛之狀態。」是以該車是否在立即可行駛之狀態而停車
      為主要之判斷標準，至於駕駛人是否在車上並非臨時停車
      之判斷標準。依本件卷內所附照片2 張，異議人顯然臨時
      停車於公車站牌前，此亦為異議人所不爭，其違規臨時停
      車行為堪予認定。
（二）至異議人誤以為人在車上即不屬於臨時停車而不得對其開
      單處罰，顯係對法律之誤解所致。況且，本件異議人亦自
      承警察有先吹哨子令其離去，惟異議人並未離去而遭警方
      開單（詳見本院97年5 月1 日訊問筆錄第5 頁），是舉發
      員警已給予異議人自行離去之機會，而異議人仍繼續違規
      臨時停車，違規事實甚為明確，從而，異議人上開所辯，
      顯係卸責之詞，不足採信。
六、綜上所述，本件異議人確有臨時停車之違規事實，應由本院
    自為裁定而予以處罰。爰依道路交通管理處罰條例第55條第
    2 款、違反道路交通管理事件統一裁罰基準及處理細則第44
    條規定，裁處罰緩新台幣600 元。
七、據上論斷，應依道路交通管理處罰條例第87條第2 項、道路
    交通案件處理辦法第20條規定裁定如主文。
中    華    民    國    97    年    5     月    19    日
                      交通法庭  法  官  林卉聆
以上正本證明與原本無異。
如不服本裁定應於送達後5日內向本院提出抗告狀。
                                書記官  楊慧萍
中    華    民    國    97    年    5     月    19    日


司法院資訊處製作；財團法人民間司法改革基金會備份。
